臺灣高等法院刑事判決　　　　　　　　100年度上訴字第308號
上　訴　人
即　被　告　宋淦台
上列上訴人因違反毒品危害防制條例案件，不服臺灣板橋地方法
院99年度訴字第2008號中華民國99年11月30日第一審判決（起訴
案號：臺灣板橋地方法院檢察署99年度毒偵字第3886號），提起
上訴，本院判決如下：
    主  文
上訴駁回。
    理  由
一、按提起第二審之上訴，其上訴書狀應敘述具體理由，為第二
    審上訴必備之程式，刑事訴訟法第361條第2項之規定甚明。
    倘上訴理由之敘述未合乎具體之要求者，其上訴即屬同法第
    362條前段所定「上訴不合法律上之程式」，第二審法院應
    依同法第367條前段之規定，以判決駁回之。至其理由之具
    體與否，屬第二審法院審查範圍，不在第一審法院命補正之
    列，上訴書狀如已敘述理由，無論其具體與否，即無待其補
    提理由書或命補正之問題。此與上訴書狀全未敘述上訴理由
    者，第一審法院依刑事訴訟法第361條第3項之規定，應定期
    間先命補正之情形，尚屬有別。又第二審上訴之目的，既在
    於請求撤銷、變更原判決，則所謂「具體理由」，自應就原
    判決如何足以撤銷、如何應予變更之「事實上」或「法律上
    」之具體根據，本於確實之訴訟資料暨原因事實之所出，逐
    一敘述、記載，必已具體指出原判決事實認定之所憑有如何
    之錯誤（如原判決所採之證據如何不具證據能力，所為證明
    力之判斷如何違背經驗、論理法則等），法律之適用（尤其
    實體法）有如何之違誤，形式上已足以動搖原判決使之成為
    不當或違法而得改判之事由；必要時並應提出有利於己之事
    證，期使第二審法院採納，俾為有利於上訴人之認定，始屬
    合法。上訴理由之敘述，應先合乎具體之要求，始有所敘述
    可取與否之實體審理與判斷之問題。是上訴人之上訴書狀雖
    敘述上訴理由，但僅泛言原判決認定事實錯誤、違背法令、
    量刑失之過重或輕縱等情詞，而未依上揭意旨指出具體事由
    ，或形式上雖已指出具體事由，然該等事由縱使屬實，亦不
    足以認為原判決有何不當或違法，或其所陳之事由，與訴訟
    資料所載不相適合，或所指摘原判決之「不當」或「違法」
    根本不存在者，均應認其實質上並未符合具體之要件，庶符
    節制濫行上訴之立法意旨。
二、本件原判決認定上訴人即被告宋淦台如其事實欄所載：「宋
    淦台前因施用毒品案件，經臺灣板橋地方法院裁定將其送往
    勒戒處所觀察、勒戒後，認有繼續施用毒品之傾向，再經臺
    灣板橋地方法院裁定令入戒治處所施以強制戒治，嗣其因強
    制戒治成效經評定為合格，無繼續戒治之必要，乃再由臺灣
    板橋地方法院裁定停止戒治，所餘戒治期間付保護管束，而
    於民國88年7月26日保護管束期滿未經撤銷，視為強制戒治
    期滿，由臺灣板橋地方法院檢察署檢察官以89年度戒毒偵字
    第198號為不起訴處分確定；宋淦台於上開強制戒治執行完
    畢後5年內，復有施用第一級、第二級毒品之行為，經臺灣
    板橋地方法院以93年度訴字第492號分別判處有期徒刑10月
    、有期徒刑8月，應執行有期徒刑1年4月確定，嗣經裁定減
    刑並定其應執行有期徒刑8月確定；宋淦台又因施用第一級
    、第二級毒品案件，經臺灣板橋地方法院以95年度訴緝字第
    156號分別判處有期徒刑1年、有期徒刑10月，應執行有期徒
    刑1年8月確定，再因偽造文書案件，經臺灣板橋地方法院以
    95年度訴字第2745號判處有期徒刑1年確定，上開宣告之3項
    有期徒刑嗣經裁定減刑並定其應執行有期徒刑1年3月確定；
    宋淦台另因轉讓第一級毒品案件，經臺灣板橋地方法院以95
    年度訴字第1246號判處有期徒刑2年確定，並與前揭應執行
    之有期徒刑8月、有期徒刑1年3月接續執行，而於98年9月4
    日縮短刑期假釋出監（假釋期滿日期為99年5月17日，嗣經
    撤銷假釋，現執行殘刑中）。詎宋淦台仍不知悔改，明知海
    洛因及甲基安非他命分別為毒品危害防制條例第2條第2項第
    1款、第2款所規定之第一級毒品及第二級毒品，竟基於施用
    第一級毒品海洛因之犯意，於99年4月30日下午2、3時許，
    在其位於臺北縣樹林市○○街22號住處內，以將海洛因粉末
    摻入香菸內點火吸食之方式，施用第一級毒品海洛因；繼之
    另行基於施用第二級毒品甲基安非他命之犯意，亦在上址住
    處內，以將甲基安非他命置於吸食器內加熱燒烤吸食其煙霧
    之方式，施用第二級毒品甲基安非他命。嗣於99年5月1日下
    午4時30分許，在其當時位於臺北縣板橋市○○街215巷11 1
    弄20號居處為警查獲，並扣得宋淦台所有之甲基安非他命2
    包（驗餘淨重合計4.6798公克）、供其施用海洛因所用之分
    裝夾鍊袋1批、電子磅秤1臺、供其施用甲基安非他命所用之
    吸食器1組，及與宋淦台本件施用毒品犯行無關之海洛因13
    包（驗餘淨重合計28.85公克）、注射針筒2支等物。」之施
    用第一級毒品海洛因、施用第二級毒品甲基安非他命之犯行
    ，分別論以上訴人犯施用第一級毒品罪，處有期徒刑9月，
    扣案分裝夾鍊袋1批、電子磅秤1臺均沒收；施用第二級毒品
    ，處有期徒刑5月，扣案甲基安非他命2包（驗餘淨重合計4.
    6798公克）沒收銷燬之，吸食器1組沒收。並就上開有期徒
    刑部分定應執行刑為有期徒刑1年。
三、上訴人不服原審判決，其上訴理由略稱：「上訴人於88年7
    月26日戒治期滿至今十多年，為何還是要判徒刑，是否有損
    害上訴人之權利。」等語
四、經查：
  (一)本件被告宋淦台前曾因施用毒品案件，經臺灣板橋地方法院
    裁定將其送往勒戒處所觀察、勒戒後，認有繼續施用毒品之
    傾向，再經臺灣板橋地方法院裁定令入戒治處所施以強制戒
    治，嗣其因強制戒治成效經評定為合格，無繼續戒治之必要
    ，乃再由臺灣板橋地方法院裁定停止戒治，所餘戒治期間付
    保護管束，而於88年7月26日保護管束期滿未經撤銷，視為
    強制戒治期滿，由臺灣板橋地方法院檢察署檢察官以89年度
    戒毒偵字第198號為不起訴處分確定，復有施用第一級、第
    二級毒品之行為，經臺灣板橋地方法院以93年度訴字第492
    號分別判處有期徒刑10月、有期徒刑8月，應執行有期徒刑1
    年4月確定，嗣經裁定減刑並定其應執行有期徒刑8月確定；
    宋淦台又因施用第一級、第二級毒品案件，經臺灣板橋地方
    法院以95年度訴緝字第156號分別判處有期徒刑1年、有期徒
    刑10月，應執行有期徒刑1年8月確定，再因偽造文書案件，
    經臺灣板橋地方法院以95年度訴字第2745號判處有期徒刑1
    年確定，上開宣告之3項有期徒刑嗣經裁定減刑並定其應執
    行有期徒刑1年3月確定；宋淦台另因轉讓第一級毒品案件，
    經臺灣板橋地方法院以95年度訴字第1246號判處有期徒刑2
    年確定，並與前揭應執行之有期徒刑8月、有期徒刑1年3月
    接續執行，而於98年9月4日縮短刑期假釋出監（假釋期滿日
    期為99年5月17日，嗣經撤銷假釋，現執行殘刑中），有本
    院被告前案紀錄表在卷可稽，是被告於上開強制戒治執行完
    畢後5年內，再犯本件施用第一、二級毒品案件，即不符合
    毒品危害防制條例第20條規定，而應依毒品危害防制條例第
    10條第1、2項規定，為實體有罪判決。故原審依法就被告上
    開施用第一、二級毒品犯行為實體判決，並無損上訴人之權
    利，合先敘明。
  (二)按量刑輕重，屬為裁判之法院得依職權自由裁量之事項，苟
    其量刑已以行為人之責任為基礎，並斟酌刑法第57條各款所
    列情狀，在法定刑度內，酌量科刑，無偏執一端，致明顯失
    出失入情形，自不得指為不當或違法。被告於本件所為，係
    分別犯毒品危害防制條例第10條第1項施用第一級毒品罪，
    法定刑為「6月以上5年以下有期徒刑」、第2項之施用第二
    級毒品罪，法定刑為「3年以下有期徒刑」，且原審已審酌
    「被告前已因施用毒品而受不起訴處分之寬典，並經法院論
    罪科刑，猶不知警惕而再犯本件之罪，顯見其自制力薄弱，
    惟其施用毒品僅屬自殘行為，對於他人之法益尚無直接之侵
    害，及其犯後坦承犯行，態度尚稱良好等一切情狀」，始為
    量刑，且所量之刑為法定刑度內之甚輕之刑，是原審判決既
    已詳細記載認定被告犯罪之證據及理由，並已審酌關於刑法
    第57條科刑之一切情狀，在適法範圍內行使其量刑之裁量權
    ，核無違法或不當之情形。
  (三)本院審酌被告宋淦台之上訴理由，業經原審判決於理由內詳
    論敘明並審酌，尚不足以影響原審判決量刑刑度宣告之本旨
    ，且對於原審判決究有何具體事由，致判決不當或違法，無
    一語涉及，顯未依據卷內既有訴訟資料或提出新事證，指摘
    或表明原審判決有何採證認事、用法或量刑等足以影響判決
    本旨之不當或違法，或足以影響原判決，構成應撤銷之具體
    事由（最高法院97年度台上字第4345號判決要旨參照），與
    刑事訴訟法第361條第2項「上訴書狀應敘述具體理由」之規
    定不符。揆諸上開說明，其上訴不合法律上之程式，應予駁
    回，並不經言詞辯論為之。
據上論斷，應依刑事訴訟法第367條前段、第372條，判決如主文
。
中    華    民    國   100    年    1     月    24    日
                  刑事第十七庭  審判長法  官  王炳梁
                                      法  官  周明鴻
                                      法  官  黃雅芬
以上正本證明與原本無異。
施用第一級毒品部分如不服本判決，應於收受送達後10日內向本
院提出上訴書狀，其未敘述上訴之理由者並得於提起上訴後10日
內向本院補提理由書（均須按他造當事人之人數附繕本）「切勿
逕送上級法院」。
施用第二級毒品部分不得上訴。
                                       書記官 鄭雅云
中    華    民    國   100    年    1     月    24    日